【裁判字號】    98,上易,1652
【裁判日期】    981030
【裁判案由】    妨害名譽等
【裁判全文】
臺灣高等法院臺中分院刑事判決        98年度上易字第1652號
上  訴  人
即  被  告  乙○○
                      樓之1
上列上訴人因妨害名譽等案件，不服臺灣臺中地方法院98年度易
字第2348號中華民國98年9月15日第一審判決（起訴案號：臺灣
臺中地方法院檢察署98年度偵字第12458號），提起上訴，本院
判決如下：
    主  文
上訴駁回。
    理  由
一、按依刑事訴訟法第350條、第361條、第362條、第367條規定
    ，不服地方法院之第一審判決而上訴者，須提出上訴書狀，
    並應敘述具體理由，為上訴必備之程式；其所提出之書狀未
    敘述上訴理由，或僅曾以言詞陳述上訴理由者，均應於上訴
    期間屆滿後20日內補提理由書於第一審法院。第一審法院經
    形式審查，認逾期未補提上訴理由者，應定期間先命補正；
    逾期未補正者，為上訴不合法律上之程式，應以裁定駁回。
    倘已提出上訴理由，但所提非屬具體理由者，則由第二審法
    院以上訴不合法律上之程式，判決駁回。而所謂具體理由，
    必係依據卷內既有訴訟資料或提出新事證，指摘或表明第一
    審判決有何採證認事、用法或量刑等足以影響判決本旨之不
    當或違法，而構成應予撤銷之具體事由，始克當之（例如：
    依憑證據法則具體指出所採證據何以不具證據能力，或依憑
    卷證資料，明確指出所為證據證明力之判斷如何違背經驗、
    論理法則）；倘僅泛言原判決認定事實錯誤、違背法令、量
    刑失之過重或輕縱，而未依上揭意旨指出具體事由，或形式
    上雖已指出具體事由，然該事由縱使屬實，亦不足以認為原
    判決有何不當或違法者（例如：對不具有調查必要性之證據
    ，法院未依聲請調查亦未說明理由，或援用證據不當，但除
    去該證據仍應為同一事實之認定），皆難謂係具體理由，俾
    與第二審上訴制度旨在請求第二審法院撤銷、變更第一審不
    當或違法之判決，以實現個案救濟之立法目的相契合，並節
    制濫行上訴（最高法院97年度臺上字第892號刑事判決意旨
    參照）。
二、本件上訴人即被告乙○○（下稱被告）上訴狀（上訴理由
    狀）所載理由略謂：(一)被告與告訴人固有於98年4月12日因
    細故發生爭吵，然雙方僅止於言語爭執，被告否認有朝告訴
    人甲○○臉上吐口水。甲○○固以證人身分證述被告有朝其
    吐口水一節，然參照最高法院94年度台上字第478號判決意
    旨所示，並不得作為有罪之唯一依據。本件除告訴人甲○○
    之證言外，並無其他之補強證據，尚難認定被告有朝甲○○
    吐口水之事實。(二)被告於原審曾具狀請求傳訊案發當時在場
    目擊事證發生經過之證人丙○○及林振雄到庭作證，然僅有
    丙○○收到證人傳票，另一證人林振雄並未收到證人傳票。
    而證人林振雄於原審審理時親自到庭，被告並請求原審訊問
    證人。而原審竟以林振雄為被告之前夫，且目前與被告共同
    居住中，可預期林振雄到庭作證亦難免有偏頗之虞，實無再
    傳訊林振雄之必要，而拒絕證人林振雄作證，實為原審臆測
    之詞，顯屬無據云云。惟查：
  (一)被告因不服地方法院之第一審判決而於98年10月2日向原審
    法院具狀提出上訴理由書狀敘明上訴理由，依刑事訴訟法第
    361條第2項條文、立法修正理由及上開最高法院判決意旨，
    被告倘已提出上訴理由，但所提非屬具體理由者，由第二審
    法院以上訴不合法律上之程式，以判決駁回之。至於上訴理
    由是否具體，係屬第二審法院審查範圍，則不在命補正之列
    （參見法院辦理刑事訴訟案件應行注意事項第162點），合
    先敘明。
  (二)原審判決就認定被告犯罪所憑之證據，已經詳細調查審酌，
    經核無違證據及論理法則，對於被告有利之證據及辯解，並
    說明如何不可採之理由。就量刑方面，亦已審酌被告犯罪之
    一切情狀而量處其刑，尚屬妥適，並無過重或過輕之情形。
    另就證人林振雄部分，原判決並已說明無再傳訊必要之理由
    ，亦難認有無採證違法之情形。被告提起上訴，固具備形式
    上之理由，但其並未提出新事證，以供調查。亦未依據卷內
    之訴訟資料，指摘原審判決有何足以影響判決本旨之不當或
    違法，構成應予撤銷之具體事由。被告上訴意旨所稱各節，
    仍徒憑己意漫指原審判決不當，其聲請再傳訊證人林振雄，
    均不足以動搖原判決認定犯罪事實及量刑之基礎，難認係具
    體理由，其上訴顯然違背法律上之程式，應予駁回，並不經
    言詞辯論為之。
據上論斷，應依刑事訴訟法第367條前段、第372條，判決如主文
。
中    華    民    國    98    年    10    月    30    日
            刑事第十一庭  審判長法  官  陳  朱  貴
                                法  官  陳  慧  珊
                                法  官  郭  同  奇
以上正本證明與原本無異。
不得上訴。
                                書記官  康  孝  慈
中    華    民    國    98    年    10    月    30    日


司法院資訊處製作；財團法人民間司法改革基金會備份。
